臺灣橋頭地方法院刑事判決　　　　　　110年度審易字第819號
公　訴　人　臺灣橋頭地方檢察署檢察官
被　　　告　趙清翰



上列被告因恐嚇案件，經檢察官提起公訴（110年度偵字第00000
號），本院判決如下：
    主  文
趙清翰犯恐嚇危害安全罪，共貳罪，各處拘役壹拾日，如易科罰
金，均以新臺幣壹仟元折算壹日。應執行拘役壹拾伍日，如易科
罰金，以新臺幣壹仟元折算壹日。緩刑貳年。
    事  實
一、趙清翰與蔡銘政為朋友，惟雙方因有金錢糾紛，而素有嫌隙
    。詎趙清翰竟分別為以下之犯行：
  ㈠基於恐嚇危害安全之犯意，於民國110年5月3日18時52分許
    ，以行動電話連結通訊軟體WECHAT（下稱WECHAT）服務系統
    ，傳送內容為：「酒錢不還又怕豬舍有閃失，那你最好搬到
    豬舍去睡，否則，難保險會發生什麼意外」等文字之訊息予
    蔡銘政，向蔡銘政恫嚇，致使蔡銘政心生畏懼，足以生危害
    蔡銘政財產之安全。
  ㈡基於恐嚇危害安全之犯意，於110年5月12日8時24分許，以
    行動電話連結通訊軟體WECHAT服務系統，傳送內容為：「今
    天是最後一天了，希望你不要作傻事，否則你要24小時看護
    你的豬舍，我看中那條棕色的，若進入只要5分鐘就處理好
    了，不要逼我走這條路」等文字之訊息予蔡銘政，向蔡銘政
    恫嚇，致使蔡銘政心生畏懼，足以生危害蔡銘政財產之安全
    。嗣經蔡銘政報警處理後，始知悉上情。
二、案經蔡銘政訴由高雄市政府警察局岡山分局報告臺灣橋頭地
    方檢察署檢察官偵查起訴。
    理  由
壹、按被告以外之人於審判外之言詞或書面陳述，除法律有規定
    者外，不得作為證據；被告以外之人於審判外之陳述，雖不
    符前4 條之規定，而經當事人於審判程序同意作為證據，法
    院審酌該言詞陳述或書面陳述作成時之情況，認為適當者，
    亦得為證據；當事人、代理人或辯護人於法院調查證據時，
    知有第159 條第1 項不得為證據之情形，而未於言詞辯論終
    結前聲明異議者，視為有前項之同意，刑事訴訟法第159 條
    第1 項、第159 條之5 分別定有明文。經查，本判決後開引
    用具傳聞性質之證據資料，均經檢察官及被告趙清翰表示同
    意有證據能力（審易卷第35頁）。本院審酌各該證據作成時
    之情況正常，所取得過程並無瑕疵，且與本案相關之待證事
    實具有關連性，並無證明力明顯過低等情形，適當作為證據
    ，復經本院於審判期日依法進行調查、辯論，揆諸上開規定
    ，認該等證據均有證據能力。
貳、認定事實所憑之證據及理由
    訊據被告固坦承有以WECHAT傳送事實欄㈠㈡所載之訊息予告
    訴人蔡銘政之事實，惟矢口否認有何恐嚇之犯意，辯稱：我
    只是希望告訴人還錢才講這些話，我只是隨口講講而已，實
    際上沒有做，我已經依照法律程序提告請求還錢云云（審易
    卷第32-33頁）。經查：
一、被告與告訴人為朋友，惟雙方因有金錢糾紛，被告因而分別
    於110年5月3日18時52分許、同年5月12日8時24分許，以行
    動電話連結WECHA T服務系統，傳送內容為：「酒錢不還又
    怕豬舍有閃失，那你最好搬到豬舍去睡，否則，難保險會發
    生什麼意外」、「今天是最後一天了，希望你不要作傻事，
    否則你要24小時看護你的豬舍，我看中那條棕色的，若進入
    只要5分鐘就處理好了，不要逼我走這條路」等文字之訊息
    等內容予告訴人之事實，此經被告坦承在卷（審易卷第32、
    52頁），核與證人即告訴人於警詢及偵查中之證述相符（警
    卷第5至6頁；偵卷第20至21頁），並有WECHAT聊天紀錄截圖
    在卷可佐（警卷第25-35頁），是此部分事實，首堪認定。
二、又被告以WECHAT傳送事實欄㈠㈡所載之訊息，其意在逼迫告
    訴人還錢，所稱「處理」是指殺死告訴人所飼養之豬隻，為
    被告於警詢及偵查中所坦承（警卷第3頁、偵卷第22頁），
    並與告訴人偵查中之證述相符，堪認被告所傳送事實欄㈠㈡
    所載訊息，其真意在加害告訴人之財產。又衡以告訴人為畜
    牧業者，以養豬為生，有告訴人偵查中證述可參，並為被告
    所不爭執（偵卷第20-22頁），足徵上開訊息客觀上足使告
    訴人心生恐懼而致生危害於安全。且依被告之社會生活閱歷
    ，對於前開訊息已屬加惡害於告訴人財產之事，及上開惡害
    通知會使告訴人心生畏怖，洵難諉為毫無認知。
三、被告雖以前語置辯，惟按刑法第305條之恐嚇罪，所稱以加
    害生命、身體、自由、名譽、財產之事，恐嚇他人者，係指
    以使人生畏怖心為目的，而將加惡害之旨通知於被害人而言
    ，且恐嚇係僅以通知加害之事使人恐怖為已足，不以行為人
    真有加害之意或付諸行動為必要。而被害人是否達到心生畏
    懼之程度，應本於社會客觀經驗法則為判斷基準，行為人如
    以加害生命、身體之惡害通知他人，致該他人客觀上足以陷
    於危險不安之狀態，並已達危害他人自由安全之程度，即得
    以該罪名相繩。次按刑法第305條之恐嚇危害安全罪，係指
    受惡害通知者，因受恐嚇而產生安全上之危險與實害，在恐
    嚇者而言，依社會通念及一般人之認知，即係以加害被害人
    生命、身體、自由及名譽之旨通知被害人，並有實現或支配
    之可能性，自已成立恐嚇犯行，不必真有加害之意思，更不
    能真有實施加害之行為，而前開所謂加害人對於恐嚇內容有
    無實現或支配之可能性，係以人類力量得否操控並實現之手
    段而言。是以，被告實際上縱未著手殺死告訴人所有豬隻，
    然其就該等惡害既有實現或支配之可能性，自仍該當於前揭
    恐嚇危害安全之犯行，被告辯稱無實際作為云云，洵非可採
    。
四、綜上所述，被告所辯，均係卸責之詞，不足採信。本案事證
    明確，被告上開所為如事實欄㈠㈡所示之恐嚇犯行，均堪認
    定，應依法論科。
參、論罪科刑
一、核被告就事實欄㈠㈡所示之犯行，均係犯刑法第305條之恐
    嚇危害安全罪(共2罪)。)再者，被告分別於事實欄㈠㈡所示
    之時間，各為如事實欄㈠㈡所示之恐嚇犯行(共2次)，犯罪
    時間不同，犯意各別、行為互殊，應予以分論併罰。又被告
    係27年4月19日出生，於本案犯罪行為時係年滿80歲之人一
    節，有被告個人戶籍資料查詢結果1紙在卷可稽（審易卷第
    11頁），爰均依刑法第18條第3項之規定減輕其刑。
二、爰審酌被告於案發時為智識正常之成年人，其又曾與告訴人
    為朋友。不思以理性方式處理其和告訴人間之金錢糾紛，竟
    因追討金錢未果，心生不滿，即恣意以前揭內容之訊息恐嚇
    告訴人，致告訴人心生畏懼而危害於安全，所為實有不該；
    ，兼衡告訴人與被告已和解，並於偵查中具狀撤回告訴且同
    意給予被告緩刑宣告，有撤回告訴狀1紙在卷可考（偵卷第
    35頁），及被告於審理時陳稱大學畢業畢業之智識程度、已
    婚、目前領退休俸度日（審易卷第53頁）等一切情狀，量處
    如主文所示之刑，並諭知易科罰金之折算標準，以資懲儆。
    另參酌多數犯罪責任遞減原則，合併定如主文後段所示之應
    執行刑，並諭知如主文後段所示之易科罰金折算標準。
三、末查，被告未曾因故意犯罪而受有期徒刑以上刑之宣告，此
    見臺灣高等法院被告前案紀錄表即明，又被告已與告訴人和
    解，告訴人並同意給予被告緩刑宣告，業如前述，堪認被告
    應係一時失慮，致罹刑章，信其經此偵審程序與科刑之教訓
    ，當知警惕戒慎而無再犯之虞，本院綜核各情，認其所受宣
    告之刑以暫不執行為適當，爰併予宣告緩刑2年，以啟自新
    。
據上論斷，應依刑事訴訟法第299 條第1 項前段，判決如主文。
本案經檢察官黃楷中提起公訴，檢察官李門騫到庭執行職務。
中    華    民    國  111    年    2    月    23    日
                  刑事第四庭    法  官  簡祥紋
以上正本證明與原本無異。
如不服本判決應於收受判決後 20 日內向本院提出上訴書狀，並
應敘述具體理由。其未敘述上訴理由者，應於上訴期間屆滿後
20 日內向本院補提理由書 (均須按他造當事人之人數附繕本)「
切勿逕送上級法院」。
中    華    民    國  111    年    2    月    25    日
　
                                書記官  陳佳彬